臺灣基隆地方法院刑事判決
  110年度交訴字第35號
公  訴  人  臺灣基隆地方檢察署檢察官
被      告  張增暉


上列被告因公共危險案件，經檢察官提起公訴（110年度調偵字
第155號），被告於準備程序中就被訴事實為有罪之陳述，經本
院合議庭裁定由受命法官獨任行簡式審判程序，判決如下：
    主  文
張增暉犯肇事致人傷害逃逸罪，累犯，處有期徒刑陸月，如易科
罰金，以新臺幣壹仟元折算壹日。
    事實及理由
一、本件犯罪事實及證據，除犯罪事實欄一第7行「本注意」之
    記載，應更正為「本應注意」，並增列「被告張增暉於本院
    準備程序及審理時之自白」為證據外，餘均引用如附件檢察
    官起訴書之記載。
二、論罪科刑：
  ㈠行為後法律有變更者，適用行為時之法律。但行為後之法律
    有利於行為人者，適用最有利於行為人之法律。刑法第2條
    第1項定有明文。經查，被告為本件犯行後，刑法第185條之
    4規定業於民國110年5月28日依司法院釋字第777號解釋意旨
    修正公布，並自同年月30日生效施行。修正前刑法第185條
    之4規定：「駕駛動力交通工具肇事，致人死傷而逃逸者，
    處1年以上7年以下有期徒刑。」修正後刑法第185條之4則規
    定：「駕駛動力交通工具發生交通事故，致人傷害而逃逸者
    ，處6月以上5年以下有期徒刑；致人於死或重傷而逃逸者，
    處1年以上7年以下有期徒刑（第1項）。犯前項之罪，駕駛
    人於發生交通事故致人死傷係無過失者，減輕或免除其刑（
    第2項）。」修正後刑法第185條之4規定將原條文中之「肇
    事」規定修正為「發生交通事故」，以符合罪刑明確性之原
    則；另就該罪之法律效果部分，亦區分行為人對法益侵害程
    度及結果為（普通）傷害、重傷害或死亡之不同，而分別訂
    定不同刑度之處罰。其中駕駛動力交通工具發生交通事故，
    致人傷害而逃逸者，其刑度由原來之「1年以上7年以下有期
    徒刑」，改為「6月以上5年以下有期徒刑」；致人於死或重
    傷而逃逸者，則維持原規定「1年以上7年以下有期徒刑」之
    刑度，以符憲法罪刑相當原則；另增訂第2項規定，就犯同
    條第1項之罪之駕駛人，於發生交通事故致人死傷係無過失
    者，規定減輕或免除其刑，以符合憲法比例原則之要求。本
    件被告行為時係犯修正前刑法第185條之4之駕駛動力交通工
    具肇事致人受傷而逃逸罪，但其行為後上述法律已修正施行
    ，依刑法第2條第1項規定比較新舊法結果，以本件被告行為
    所該當之上開修正後刑法第185條之4第1項前段所規定之法
    定刑較低而有利於被告，故本件應依前述修正後之上開規定
    處斷。
  ㈡核被告所為，係犯刑法第185條之4第1項前段之肇事致人傷害
    逃逸罪。
  ㈢被告前因詐欺案件，經臺灣士林地方法院以107年度簡上字第
    152號判決判處有期徒刑5月確定，於108年4月12日易科罰金
    執行完畢等情，有臺灣高等法院被告前案紀錄表在卷可按。
    其於受有期徒刑之執行完畢後，5年以內故意再犯本件有期
    徒刑以上之罪，構成刑法第47條第1項所定之累犯。另按司
    法院釋字第775號解釋，依解釋文及理由之意旨，係指構成
    累犯者，不分情節，一律加重最低本刑，於不符合刑法第59
    條所定要件之情形下，致生行為人所受之刑罰超過其所應負
    擔罪責之個案，不符罪刑相當原則、比例原則，於此範圍內
    ，在修正前，為避免發生上述罪刑不相當之情形，法院就該
    個案應裁量是否加重最低本刑。而經本院綜合斟酌被告構成
    累犯前案紀錄（下稱前案）之罪質種類與本案非屬同一，且
    前案犯罪次數僅有1次，又係以易科罰金之態樣執行完畢，
    徒刑執行完畢之時期距本案犯罪時間亦有相當時日等節，尚
    難逕認被告之刑罰反應力薄弱，而需再延長其最低法定矯正
    期間。故被告本案所犯之罪，無依刑法第47條第1項規定加
    重最低本刑之必要，附此敘明。
  ㈣爰審酌被告駕車與告訴人簡游愛珠發生交通事故後，未留在
    現場對告訴人施予必要之救護及等候警員處理責任歸屬即行
    逃逸，顯見其法治觀念薄弱，所為甚不足取，惟其犯後坦承
    犯行，並與告訴人達成調解、賠償告訴人所受之損害，犯後
    態度良好，兼衡其素行、犯罪之動機、目的、手段、智識程
    度、生活狀況、犯罪所生之危害等一切情狀，量處如主文所
    示之刑，並諭知易科罰金之折算標準，以示懲儆。
據上論斷，應依刑事訴訟法第273條之1第1項、第284條之1、第2
99條第1項前段、第310條之2、第454條第2項，判決如主文。
本案經檢察官陳怡龍、陳筱蓉提起公訴，檢察官林明志到庭執行
職務。
中　　華　　民　　國　　111 　年　　2 　　月　　24　　日
                  刑事第四庭  法  官  謝昀芳
以上正本證明與原本無異。
如不服本判決，應於收受判決後20日內向本院提出上訴書狀，並
應敘述具體理由。其未敘述上訴理由者，應於上訴期間屆滿後20
日內向本院補提理由書（均須按他造當事人之人數附繕本）。「
切勿逕送上級法院」。
中　　華　　民　　國　　111 　年　　2 　　月　　24　　日
                              書記官　王靜敏
附錄本案論罪科刑法條：
中華民國刑法第185條之4
駕駛動力交通工具發生交通事故，致人傷害而逃逸者，處6月以
上5年以下有期徒刑；致人於死或重傷而逃逸者，處1年以上7年
以下有期徒刑。
犯前項之罪，駕駛人於發生交通事故致人死傷係無過失者，減輕
或免除其刑。
--------------------------------------------------------
附件：
臺灣基隆地方檢察署檢察官起訴書　
                                   110年度調偵字第155號
　　被　　　告　張增暉　男　39歲（民國00年00月00日生）
　　　　　　　　　　　　住臺北市○○區○○路000巷00弄0號
　　　　　　　　　　　　　3樓
　　　　　　　　　　　　國民身分證統一編號：Z000000000號
上列被告因公共危險案件，業經偵查終結，認應提起公訴，茲將
犯罪事實及證據並所犯法條分敘如下：　　　
　　　　犯罪事實
一、張增暉前於民國107年間，因詐欺案件經臺灣士林地方法院
    （下稱士林地院）以107年度審簡字第524號判決有期徒刑5
    月，上訴後經士林地院以107年度簡上字第152號判決有期徒
    刑5月確定，並於108年4月12日易科罰金執行完畢。嗣其於1
    10年1月3日下午2時54分許，駕駛車牌號碼0000-00號自用小
    客車，沿新北市瑞芳區明燈路3段往基隆市方向行駛，至明
    燈路3段118號前，本注意車前狀況，隨時採取必要之安全措
    施，且依當時天候雨、日間自然光線、柏油路面濕潤無缺陷
    、無障礙物且視距良好等情況，並無不能注意之情形，竟疏
    未注意，追撞簡游愛珠騎乘之車牌號碼000-0000號普通重型
    機車後方，致簡游愛珠人車倒地，並受有右手肘挫傷、右前
    臂及右大腿擦傷之傷害（所涉過失傷害部分另為不起訴之處
    分）。詎張增暉於車禍事故發生後，竟未向警察機關報告或
    協助聯絡救護單位，即基於肇事逃逸之犯意，駕駛上開車輛
    逃離現場。嗣經警獲報後，經調閱監視器而循線查獲。
二、案經簡游愛珠訴由新北市政府警察局瑞芳分局報告偵辦。
        證據並所犯法條
一、上揭犯罪事實，業據被告張增暉於偵查中坦承不諱，核與證
    人即告訴人簡游愛珠於警詢及偵查中指證之情節相符，復經
    本署檢察官勘驗現場監視器影像光碟確認無訛，有勘驗筆錄
    1份及現場監視器影像光碟1片附卷可查，並有新北市政府警
    察局道路交通事故調查報告表㈠、㈡、道路交通事故現場圖、
    瑞芳礦工醫院乙種診斷書各1份、道路交通事故照片16張在
    卷可證，足徵被告自白與事實相符，其犯嫌堪以認定。
二、按行為後法律有變更者，適用行為時之法律，但行為後之法
    律有利於行為人者，適用最有利於行為人之法律，刑法第2
    條第1項定有明文。經查，本案被告行為後，刑法第185條之
    4業於110年5月28日經總統公布修正，並自同年月30日起生
    效。修正前之刑法第185條之4規定：「駕駛動力交通工具肇
    事，致人死傷而逃逸者，處一年以上七年以下有期徒刑。」
    ，修正後之條文則為：「（第1項）駕駛動力交通工具發生
    交通事故，致人傷害而逃逸者，處六月以上五年以下有期徒
    刑；致人於死或重傷而逃逸者，處一年以上七年以下有期徒
    刑。（第2項）犯前項之罪，駕駛人於發生交通事故致人死
    傷係無過失者，減輕或免除其刑。」經比較新舊法，新法依
    被害人所受傷勢之輕重，科以不同法定刑度，其中致人傷害
    而逃逸之法定刑，由修正前之「處一年以上七年以下有期徒
    刑」，修正為「處六月以上五年以下有期徒刑」刑度，經比
    較新舊法，修正後之規定較有利於被告。是核被告所為，係
    犯修正後刑法第185條之4第1項前段之肇事逃逸罪嫌。又被
    告有如犯罪事實欄所載之論罪科刑及執行情形，有本署刑案
    查註紀錄表、被告提示簡表各1份在卷可稽，其於受有期徒
    刑執行完畢後，5年內故意再犯本案有期徒刑以上之罪，為
    累犯，請依刑法第47條第1項規定，並參酌司法院釋字第775
    號解釋文及理由書之意旨，裁量是否加重最低本刑。
三、依刑事訴訟法第251條第1項提起公訴。
　　　此　　致
臺灣基隆地方法院
中　　華　　民　　國　 110　　年　　11　　月　　5 　　日
　　　　　　　　　　　　　　　檢  察  官　陳 怡 龍
　　　　　　　　　　　　　　　檢  察  官　陳 筱 蓉
本件正本證明與原本無異
中　　華　　民　　國　 110　　年　　11　　月　　17　　日
　　　　　　　　　　　　　　　書  記  官  蔡 承 佑
附錄本案所犯法條全文
中華民國刑法第185條之4
（肇事遺棄罪）
駕駛動力交通工具肇事，致人死傷而逃逸者，處 1 年以上 7 年
以下有期徒刑。